# 求助陈版：关于反向购买业务合并报表的处理

提问人：沙风 1978 时间：2016-04-06 22:10:06
陈版您好，求助一个关于不构成业务的反向购买案例在合并报表层面的处理原则。 1 、案例背景如下： 非上市公司A通过反向购买的方式收购上市公司B的部分股权，交易完成后，A公司原股东成为B上市公司的实际控制人，交易细节如下： （ 1 ）B上市公司与A公司原股东通过资产置换及非公开发行股票的方式进行重大资产重组。根据发行方案B公司以其除 3 亿元货币资金以外的全部资产及负债（作为置出资产）与A公司原股东所持A公司100.00%股权（作为置入资产）的等值部分进行资产置换。交易的置入资产作价超出置出资产作价的差额部分由购买。（ 2 ）本次交易募集配套资金总额不超过 16 亿元。按照发行价格X元/股计算，本次发行股份募集配套资金共计发行 5000 万股股份。 （ 2 ）重组协议中约定B公司在评估基准日的滚存未分配利润，由重组完成后的新老股东共享。 （ 3 ）
置出资产过渡期的损益，由承接主体享有或承担，但置出资产不承担与本次交易相关的中介机构费用，该等费用由B上市公司承担。
（ 4 ）置入资产在过渡期产生的盈利由B上市公司享有。 （ 5 ）本次重大资产重组交易于当年 12 月 16 日完成。 2 、问题（重组完成当年合并财务报表层面） （ 1 ）关于股本的列示：期初股本以本次重组完成后B上市公司向A公司原股东发行的股份数； （ 2 ）关于资本公积的列示： 由于期初在不考虑该重组事项之前，合并报表的权益项目是以A公司的各项目金额反映，但在考虑该重组事项之后，期初股本金额列示为B上市公司向A公司原股东发行的股份数，那么A公司原期初股本金额与重述后的期初股本金额之间的差异是否应冲减资本溢价？如果资本溢价期初余额不够冲减是否应依次冲减盈余公积、未分配利润？ 另，资本公积的本期增减变动应如何体现？
（ 3 ）关于未分配利润的列示：根据重组协议，B上市公司评估基准日之前的滚存未分配利润由新老股东共享，是否应理解为合并报表期末未分配利润应为A公司期末未分配利润与B上市公司评估基准日的未分配利润之和？B上市公司评估基准日的未分配利润在合并股东权益变动表中是否应体现为股东投入的其他项？ （ 4 ）合并利润表的列示：当期合并利润表是否应为A公司当期利润表数据与该项重组交易相关的重组费用之和，而不应考虑B上市公司当年除重组费用之外的其他损益类项目？ 非常感谢陈版！

回答人：chenyiwei
应根据具体情况具体分析，以下只是一般性讨论： 1 、期初股本以本次重组完成后B上市公司向A公司原股东发行的股份数列示。上市公司原有股份数作为本期增加数。期末股本与实际数一致。 2 、资本公积是合并报表中最后的平衡项目。 3 、合并报表中的未分配利润＝A公司自身合并报表层面的盈余公积和未分配利润合计＋重组完成日到年末B上市公司单独报表中的损益（含上市公司承担的重组费用影响，但抵销与A之间的投资收益等内部交易） 4 、本年度合并利润表包括：A自身的重组利润表；重组完成日到年末B上市公司单独报表中的损益（含上市公司承担的重组费用影响，但抵销与A之间的投资收益等内部交易）

提问人：沙风 1978 时间：2016-04-07 09:16:52
感谢陈版这么晚了还回帖子。
重组协议中已经约定评估基准日（3.31）的滚存未分配利润由新老股东承担（即上市公司），且重组完成日为12.16，个人理解合并报表期末未分配利润是否应为A公司自身未分配利润+331时点B上市公司未分配利润余额-上市公司承担的重组费用？

回答人：chenyiwei
不是。上市公司的利润表要到重组完成日后才能纳入合并报表，所以过渡期间的净利润导致增加上市公司的净资产，相当于购买方以同样对价取得了更多的可辨认净资产份额，在合并报表层面冲减商誉。